【裁判字號】    99,易,1692
【裁判日期】    990831
【裁判案由】    詐欺
【裁判全文】
臺灣高雄地方法院刑事判決              99年度易字第1692號
公  訴  人  臺灣高雄地方法院檢察署檢察官
被      告  甲○○○
上列被告因詐欺案件，經檢察官提起公訴（99年度偵字第15093
號），被告於本院準備程序中為有罪陳述，經合議庭裁定由受命
法官依簡式審判程序獨任審理，本院判決如下：
    主  文
甲○○○幫助犯詐欺取財罪，處有期徒刑貳月，如易科罰金，以
新臺幣壹仟元折算壹日。緩刑貳年，並應向指定之政府機關、政
府機構、行政法人、社區或其他符合公益目的之機構或團體提供
陸拾小時之義務勞務，緩刑期間付保護管束。
    事  實
一、甲○○○可預見一般取得他人存款帳戶常與財產犯罪有密切
    關聯，詐欺集團等不法份子經常利用他人存款帳戶存摺、提
    款卡及密碼以轉帳方式，詐取他人財物並逃避追查，竟仍以
    不違反其本意之幫助犯意，於民國98年11月11日上午10時許
    ，在高雄縣鳳山市○○○路580 巷20至1 號7 樓，將不知情
    之林玟伶（另經臺灣臺中地方法院檢察署檢察官為不起訴處
    分）向臺灣中小企業銀行（下稱臺灣中小企銀）所申設0000
    0000000000號帳戶及向中國信託商業銀行（下稱中國信託銀
    行）所申設000000000000000 帳戶之存摺、提款卡及密碼交
    付予姓名年籍均不詳、綽號「阿弟」之詐欺集團成員。嗣由
    詐欺集團中某成員，基於意圖為自己不法所有之犯意，於98
    年11月11日晚間8 時許，撥打電話予乙○○，佯稱係網路購
    物賣家，因乙○○之前網路購物時，賣方所給之匯款帳戶及
    設定扣款方式有誤，要乙○○以提款機操作，將乙○○用以
    付款之帳戶內餘額另存他帳戶後並予以止付，乙○○不疑有
    他而陷於錯誤，遂依詐欺集團成員之指示，於同日晚間8 時
    32分許分別轉帳新臺幣（下同）2 萬9,912 元及存款10萬元
    入林玟伶所有上開臺灣中小企銀帳戶及中國信託銀行帳戶內
    。嗣乙○○發覺情事有異，報警處理，為警循線追查始悉上
    情。
二、案經臺中市警察局第六分局報告臺灣臺中地方法院檢察署呈
    請臺灣高等法院檢察署檢察長核轉臺灣高雄地方法院檢察署
    檢察官偵查起訴。
    理  由
一、本件被告甲○○○所犯係死刑、無期徒刑、最輕本刑為3 年
    以上有期徒刑以外之罪，其於準備程序中就被訴事實為有罪
    之陳述，經法官告知簡式審判程序之旨，並聽取公訴人及被
    告之意見後，認為適宜由受命法官獨任進行簡式審判程序，
    依刑事訴訟法第273 條之1 第1 項規定，裁定由受命法官獨
    任進行審判程序，合先敘明。
二、上開事實，業據被告甲○○○於本院行準備程序及審理時坦
    承不諱（見本院易字卷第11、12、16頁），核與被害人乙○
    ○於警詢時指訴其遭詐騙之情事及證人林玟伶於警詢及偵查
    中之供述內容相符（見警卷第1 、2 、9 至11頁，臺中地檢
    署偵卷第5 、6 頁），並有臺灣中小企銀前鎮分行98年12月
    3 日函及中國信託銀行98年12月2 日函送林玟伶上開帳戶之
    開戶暨交易明細資料各1 份、被害人乙○○提出之自動櫃員
    機交易明細表、郵局存摺明細等件在卷可證（見警卷第17至
    24頁），足認被告自白與事實相符。按金融帳戶為個人之理
    財工具，而金融存款帳戶，攸關存戶個人財產權益之保障，
    專屬性甚高，衡諸常理，若非與本人有密切關係，不可能提
    供其個人或友人之帳戶供他人使用，又參以坊間報章雜誌及
    其他新聞媒體，對於以簡訊通知中獎或其他類似之不法犯罪
    集團，經常利用大量收購之他人存款帳戶，以隱匿其等詐欺
    取財犯罪之不法行徑，規避執法人員之查緝，並掩飾、確保
    因自己犯罪所得之財物，類此在社會上層出不窮之案件，亦
    多所報導及再三披露，則依一般人之社會生活經驗，苟見他
    人不自己申請開立帳戶而蒐集不特定人之帳戶使用，衡情應
    可預見收集之帳戶乃係被利用為與財產有關之犯罪工具，益
    足見被告係在可預見其將友人林玟伶之上開帳戶提供不相識
    之人使用，可能會幫助犯罪集團作為不法收取他人款項之用
    及掩飾或隱匿重大犯罪所得財物之情況下，仍基於幫助詐欺
    之不確定故意提供該等帳戶資料予他人使用之情至明。是本
    案被告幫助詐欺犯行事證明確，堪以認定，應依法論科。
三、按刑法上之幫助犯，係對於犯罪與正犯有共同之認識，而以
    幫助之意思，對於正犯資以助力，而未參與實施犯罪之行為
    者而言（最高法院75年度臺上字第1509號、84年度臺上字第
    5998號、88年度臺上字第1270號判決參照）。是以，如未參
    與實施犯罪構成要件之行為，且係出於幫助之意思提供助力
    ，即屬幫助犯，而非共同正犯。查本件被告提供其金融機構
    帳戶予他人使用，使他人得基於詐欺取財之犯意，向被害人
    施用詐術，致使被害人陷於錯誤而交付款項，以遂行詐欺取
    財之犯行，然被告單純提供其金融機構帳戶予他人使用之行
    為，並不等同於向被害人施以欺罔之詐術行為，此外，復無
    其他證據證明被告有參與詐欺取財犯行之構成要件行為，是
    被告提供其金融機構帳戶予他人使用之行為，係對於他人遂
    行詐欺取財之犯行資以助力。核其所為，係犯刑法第339 條
    第1 項詐欺罪之幫助犯，並依刑法第30條第2 項之規定，按
    正犯之刑減輕之。爰審酌被告提供金融機構帳戶予他人使用
    ，不僅造成執法機關不易查緝犯罪行為人，助長經濟犯罪風
    氣，更造成被害人求償上之困難，固有不該，惟念及被告於
    犯後已坦承犯行，確有反省之意，態度良好，且無證據足認
    其有實際參與詐欺取財之犯行，可責性較低等一切情狀，量
    處如主文所示之刑，並諭知以1,000 元折算1 日為易科罰金
    之折算標準。
四、又被告前未曾受有期徒刑以上刑之宣告，此有臺灣高等法院
    被告前案紀錄表1 份在卷可佐，僅因一時思慮欠週，致罹刑
    典，經此偵、審程序及刑之宣告，當知所警惕，信無再犯之
    虞，另酌及被告自陳其每月所得除能支應日常生活開支及撫
    育稚子之費用外，已無力另行負擔罰金或易科罰金之給付等
    語，有本院審判筆錄在卷可按（見本院易字卷第20頁），本
    院認所宣告之刑以暫不執行為適當，爰依刑法第74條第1 項
    第1 款予以宣告緩刑2 年，用啟自新。然為促使其日後得以
    知曉尊重法治之觀念，本院認除前開緩刑宣告外，另有賦予
    被告一定負擔之必要，遂併予諭知被告應向指定之政府機關
    、政府機構、行政法人、社區或其他符合公益目的之機構或
    團體，提供60小時之義務勞務，另依刑法第93條第1 項第2
    款規定宣告在緩刑期間付保護管束，俾能由觀護人予以適當
    督促，並發揮附條件緩刑制度之立意及避免短期自由刑執行
    所肇致之弊端，以期符合本件緩刑目的。
據上論斷，應依刑事訴訟法第273 條之1 、第299 條第1 項前段
，刑法第2 條第1 項前段、第339 條第1 項，第30條第2 項、第
41條第1 項前段、第74條第1 項第1 款、第2 項第5 款、第93條
第1 項第2 款，刑法施行法第1 條之1 ，判決如主文。
本案經檢察官廖偉程到庭執行職務。
中    華    民    國    99    年    8     月    31    日
                    刑事第四庭  法  官  葉文博
以上正本證明與原本無異。
如不服本判決應於收受本判決後10日內向本院提出上訴書狀，並
應敘述具體理由，如未敘述上訴理由者，應於上訴期間屆滿後20
日內補提理由書狀於本院（均須按他造當事人之人數附繕本）「
切勿逕送上級法院」。
中    華    民    國    99    年    8     月    31    日
                                書記官  李柏親
附錄本判決論罪之法條：
刑法第30條
幫助他人實行犯罪行為者，為幫助犯。雖他人不知幫助之情者，
亦同。
幫助犯之處罰，得按正犯之刑減輕之。
刑法第339條
意圖為自己或第三人不法之所有，以詐術使人將本人或第三人之
物交付者，處5 年以下有期徒刑、拘役或科或併科1 千元以下罰
金。
以前項方法得財產上不法之利益或使第三人得之者，亦同。
前二項之未遂犯罰之。

司法院資訊處製作；財團法人民間司法改革基金會備份。
